臺灣雲林地方法院刑事判決　　　　　　 95年度交易字第156號
公　訴　人　臺灣雲林地方法院檢察署檢察官
被　　　告　甲○
上列被告因公共危險案件，經檢察官提起公訴 (95年度偵字第38
02號)， 本院判決如下:
    主      文
甲○服用酒類，不能安全駕駛動力交通工具而駕駛，處拘役伍拾
玖日，如易科罰金，以銀元佰元即新臺幣玖佰元折算壹日。緩
刑貳年。
    事實及理由
一、犯罪事實:
    甲○於民國95年4 月30日21時前之某時，在不詳地點飲酒若
    干，於酒後已達不能安全駕駛動力交通工具之程度，仍騎乘
    車號XQ9-119 號重型機車沿雲林縣麥寮鄉○○村○○○ 號○路
    由西向東方向行駛，行經154 號公路4.5 公里處，因酒後行
    車不穩侵入對向車道，適有乙○○所駕駛車號BY-1379 號自
    小客車，沿154 號公路由東向西駛來，乙○○見狀閃避不及
    ，2 車因而發生撞擊，甲○因此受有頭部外傷併左大腦挫傷
    出血，致右側肢體癱瘓合併失語症等傷害（乙○○過失傷害
    部分，另經本院為不受理判決）。嗣甲○經送雲林華濟醫院
    急救，測得其血液中酒精濃度值為242mg/dl（換算呼氣酒精
    濃度值為1.21mg/dl） ，因而查悉上情。
二、認定犯罪事實所憑證據及理由：
    (一)乙○○於95年4 月30日及同年6 月25日之警詢筆錄。證明
      ：案發當日乙○○駕駛車號BY-1379 號自小客車沿154 號
      公路由東向西直行，被告甲○騎乘車號XQ9-119 號重型機
      車未開大燈，沿154 號公路由西向東逆向行駛，乙○○發
      現被告逆向行駛立即向左閃避，仍閃避不及，乙○○之自
      小客車右後視鏡為被告所乘騎之機車撞及，被告因而受有
      頭部傷害。
    (二)被告之夫丙○○於95年6 月25日之警詢筆錄。證明：車號
      XQ9-119 號機車係被告所有，並為被告所騎乘，被告並未
      考取駕駛執照。本件車禍後生後，被告因右側肢體癱瘓、
      意識模糊和失語症，目前在雲林縣二崙鄉○○村○○路17
      之1 號玉妹紀念護理之家療養。
    (三)張嚴於95年4 月30日道路交通事故談話紀錄表之陳述筆
      錄。證明：張嚴騎乘車號H65-888 號重型機車，沿154
      號公路由西向東直行，被告騎乘車號XQ9-119 號重型機車
      與張嚴同向，從張嚴之機車左方超車直行，與乙○○
      駕駛之車號BY-1379 號自小客車發生撞擊，被告人車倒地
      ，肇事後車輛之位置如警方所繪製之道路交通事故現場圖
      ，肇事現場並無移動等事實。
    (四)道路交通事故調查報告表(一)、(二)、現場圖各1 份、現場及
      車輛照片10張。證明：案發現場之情狀，肇事車輛相關位
      置及其受損狀況。
    (五)雲林華濟醫院血液酒精檢測單1 紙。證明：被告送醫後抽
      血檢驗，測得血液中酒精濃度值為242mg/dl，換算呼氣酒
      精濃度值為1.21mg/dl ，顯已無法安全駕駛動力交通工具
      。
    (六)財團法人天主教若瑟醫院診斷證明書1 份。證明: 被告因
      本件車禍發生後受有頭部外傷併左大腦傷出血、右額頭撕
      裂傷、阻塞性水腦、創傷後癲癇、右側尺骨骨折、四肢多
      處擦傷等傷害，因而右側肢體癱瘓、意識模糊和失語症。
三、論罪科刑之理由
    (一)行為後法律有變更者，適用行為時之法律，但行為後之法
      律有利於行為人者，適用最有利於行為人之法律，現行刑
      法第2 條第1 項定有明文。被告於行為後，刑法業於94年
      1 月7 日修正，於94年2 月2 日公布，並於95年7 月1 日
      施行，是本件被告行為後，法律已有變更。又參酌最高法
      院95年5 月23日第8 次刑事庭會議決議，現行刑法第2 條
      第1 項之規定，係規範行為後法律變更所生新舊法律比較
      適用之準據法，於修正後刑法施行後，應適用現行刑法第
      2 條第1 項之規定，本於統一性及整體性原則，綜其全部
      罪刑之結果，為「從舊從輕」之比較。本案經綜合比較結
      果，除緩刑之規定之外，應適用修正前之刑法。
    (二)被告所為，係犯刑法第185 條之3 之酒後不能安全駕駛動
      力交通工具而駕駛罪。
    (三)本院審酌被告前未曾受有期徒刑以上刑之宣告，有臺灣高
      等法院被告全國前案紀錄表1 份在卷可憑，被告素行良好
      。本件被告飲酒後之酒精濃度測定值達1.21mg/dl ，酒醉
      程度嚴重，仍不顧行車安全，騎乘機車於馬路上，既漠視
      自身安危，更枉顧公眾行之安全，復因酒醉無法控制，侵
      入對方車道，撞及乙○○駕駛之自小客車，造成乙○○之
      自小客車受損，被告亦因而受有右側肢體癱瘓、意識模糊
      和失語症等傷害，被告目前長期臥床，日常生活無法自理
      ，必須專人照顧，有前開財團法人天主教若瑟醫院診斷證
      明書1 份在卷可稽，當認被告已因本件犯行，付出相當之
      代價，受有教訓，嗣後亦無可能再駕駛車輛，信無再犯之
      虞，因認其所宣告之刑，已暫不執行為適當，及其他一切
      情狀，量處如主文所示之刑，並宣告易科罰金之折算標準
      ，併予宣告緩刑2 年，以勵自新。
    (四)按「法院認為應科拘役、罰金或應諭知免刑或無罪之案件
      ，被告經合法傳喚無正當理由不到庭者，得不待其陳述逕
      行判決。」刑事訴訟法第306 條定有明文。本件被告經合
      法傳喚不到庭，但本院認為本件被告應科拘役，爰不待被
      告到庭，逕為判決。
四、適用之法律:
    依刑事訴訟法第299 條第1 項前段、第306 條、刑法第2 條
    第1 項前段、第185 條之3 、第41條第1 項前段（修正前）
    、第74條第1 項第1 款，罰金罰鍰提高標準條例第2 條 (刪
    除前)， 現行法規所定貨幣單位折算新臺幣條例第2 條，判
    決如主文。
 中　　華　　民　　國　　96　　年　　3　　月  　16　　日
　　　　　      　刑事第五庭    審判長法　官 侯 廷 昌
                                      法  官 藍 家 偉
                                      法  官 楊 欣 怡
以上正本證明與原本無異。
如不服本判決，應於判決收受後10日內，向本院提出上訴狀（須
附繕本）。
                                      書記官 洪 秀 虹
中　　華　　民　　國　　96　　年　　3 　　月　　16　　日
附錄本案論罪科刑法條全文：
中華民國刑法第185條之3
服用毒品、麻醉藥品、酒類或其他相類之物，不能安全駕駛動力
交通工具而駕駛者，處一年以下有期徒刑、拘役或三萬元以下罰
金。
附表：
┌────────┬────────┬────────┬───────────┐
│法           條 │修正前規定      │修正後規定      │新舊法之適用          │
├────────┼────────┼────────┼───────────┤
│刑法第185 條之3 │刑法第33條第5 款│刑法第33條第5 款│(一)適用修正前之刑法。  │
│法定刑關於罰金部│規定：罰金：1 元│規定：罰金：新臺│(二)法定刑罰金部分，依修│
│分：            │以上。          │幣1,000 元以上，│  正前刑法第33條第5 款│
│刑法第33條第5款 │                │以百元計算之。  │  規定，再依現行法規所│
│                │                │                │  定貨幣單位折算新臺幣│
│                │                │                │  條例第2 條換算為新臺│
│                │                │                │  幣時，為新臺幣6 元以│
│                │                │                │  上至30元以上，依修正│
│                │                │                │  後刑法第33條第5 款規│
│                │                │                │  定，為新臺幣1,000 以│
│                │                │                │  上，修正後刑法第33條│
│                │                │                │  第5 款規定並非較有利│
│                │                │                │  於被告，依刑法第2 條│
│                │                │                │  第1 項前段規定，應適│
│                │                │                │  用修正前刑法第33條第│
│                │                │                │  5 款規定。          │
├────────┼────────┼────────┼───────────┤
│刑法第41條第1 項│刑法第41條第1 項│刑法第41條第1 項│(一)適用修正前之刑法。  │
│前段易科罰金部分│前段規定：犯最重│前段規定：犯最重│(二)本件被告行為時之易科│
│                │本刑為5 年以下有│本刑為5 年以下有│  罰金折算標準，應以銀│
│                │期徒刑以下之刑之│期徒刑以下之刑之│  元100元至300元折算為│
│                │罪，而受6 個月以│罪，而受6 個月以│  1 日，經依現行法規所│
│                │下有期徒刑或拘役│下有期徒刑或拘役│  定貨幣單位折算新臺幣│
│                │之宣告，因身體、│之宣告者，得以新│  條例第2 條規定換算為│
│                │教育、職業、家庭│臺幣1,000 元、2,│  新臺幣後，應以新臺幣│
│                │之關係或其他正當│000 元、3,000 元│  300 元至900 元折算為│
│                │事由，執行顯有困│折算1 日，易科罰│  1 日，修正後則以新臺│
│                │難者，得以1 元以│金。但確因不執行│  幣1,000 元、2,000 元│
│                │上3 元以下折算1 │所宣告之刑，難收│  、3,000 元折算1 日，│
│                │日，易科罰金。  │矯正之效，或難以│  修正後刑法第41條第1 │
│                │罰金罰鍰提高標準│維持法秩序者，不│  項前段規定，並非較有│
│                │條例第2 條（已刪│在此限。        │  利於被告，依刑法第2 │
│                │除）規定：依刑法│                │  條第1 項前段規定，適│
│                │第41條易科罰金或│                │  用行為時法律即修正前│
│                │第42條第2 項易服│                │  刑法第41條第1 項前段│
│                │勞役者，均就其原│                │  及刪除前罰金罰鍰提高│
│                │定數額提高為100 │                │  標準條例第2 條規定，│
│                │倍折算1 日；法律│                │  定其易科罰金之折算標│
│                │所定罰金數額未依│                │  準。                │
│                │本條例提高倍數，│                │                      │
│                │或其處罰法條無罰│                │                      │
│                │金刑之規定者，亦│                │                      │
│                │同。            │                │                      │
├────────┼────────┼────────┼───────────┤
│刑法第74條緩刑  │受2 年以下有期徒│受2 年以下有期徒│(一)適用修正後之刑法。  │
│                │刑、拘役或罰金之│刑、拘役或罰金之│(二)有關緩刑之規定，犯罪│
│                │宣告，而有左列情│宣告，而有下列情│  在新法施行前，新法施│
│                │形之一，認以暫不│刑之一，認以暫不│  行後裁判，緩刑之宣告│
│                │執行為適當者，得│執行為適當者，得│  ，應適用修正後刑法第│
│                │宣告2 年以上5 年│宣告2 年以上5 年│  74條之規定（最高法院│
│                │以下之緩刑，其期│以下之緩刑，其期│  95年度第8 次刑事庭會│
│                │間自裁判確定之日│間自裁判確定之日│  議決議參照）。      │
│                │起算：一、未曾受│起算：一、未曾因│                      │
│                │有期徒刑以上刑之│故意犯罪受有期徒│                      │
│                │宣告者。二、前受│刑以上刑之宣告者│                      │
│                │有期徒刑以上刑之│。二、前因故意犯│                      │
│                │宣告，執行完畢或│罪受有期徒刑以上│                      │
│                │赦免後，5 年以內│刑之宣告，執行完│                      │
│                │未曾受有期徒刑以│畢或赦免後，5 年│                      │
│                │上刑之宣告者。  │以內未曾因故意犯│                      │
│                │                │罪受有期徒刑以上│                      │
│                │                │刑之宣告者。緩刑│                      │
│                │                │宣告，得斟酌情形│                      │
│                │                │，命犯罪行為人為│                      │
│                │                │下列各款事項：一│                      │
│                │                │、向被害人道歉。│                      │
│                │                │二、立悔過書。三│                      │
│                │                │、向被害人支付相│                      │
│                │                │當數額之財產或非│                      │
│                │                │財產上之損害賠償│                      │
│                │                │。四、向公庫支付│                      │
│                │                │一定之金額。五、│                      │
│                │                │向指定之公益團體│                      │
│                │                │、地方自治團體或│                      │
│                │                │社區提供40小時以│                      │
│                │                │上240 小時以下之│                      │
│                │                │義務勞務。六、完│                      │
│                │                │成戒癮治療、精神│                      │
│                │                │治療、心理輔導或│                      │
│                │                │其他適當之處遇措│                      │
│                │                │施。七、保護被害│                      │
│                │                │人安全之必要命令│                      │
│                │                │。八、預防再犯所│                      │
│                │                │為之必要命令。前│                      │
│                │                │項情形，應附記於│                      │
│                │                │判決書內。第2 項│                      │
│                │                │第3 款、第4 款得│                      │
│                │                │為民事強制執行名│                      │
│                │                │義。緩刑效力不及│                      │
│                │                │於從刑與保安處分│                      │
│                │                │之宣告。        │                      │
└────────┴────────┴────────┴───────────┘
